臺灣臺南地方法院民事裁定　　　　　　　100年度訴更字第1號
原　　　告　胡楊三女
訴訟代理人　胡 清 利
上列原告與被告啟佳企業有限公司間請求撤銷股東會決議事件，
不服本院中華民國99年9月13日99年度訴字第831號民事裁定，提
起抗告，經臺灣高等法院臺南分院發回更審，本院裁定如下：
    主  文
原告之訴駁回。
訴訟費用新臺幣參仟元由原告負擔。
    理  由
一、按原告或被告無訴訟能力，未由法定代理人合法代理，除其
    情形可以補正者外，法院應以裁定駁回之，民事訴訟法第
    249 條第1 項第4 款定有明文。次按當事人能力為訴訟成立
    要件之一，無論訴訟進行至如何之程度，法院均應依職權調
    查之，經調查結果，倘認其不備此項要件，除其情形可以補
    正並經補正者外，依民事訴訟法第249 條第1 項前段規定，
    法院應以裁定駁回其訴，如法院以其為當事人之法定代理人
    對之為裁判，即與民事訴訟法第469 條第4 款所定當事人於
    訴訟未經合法代理之情形相當，其裁判當然為違背法令，最
    高法院88年度台抗字第68號、87年度台抗字第131 號、89年
    台抗字第288 號判決要旨參照。又當事人是否經合法代理屬
    法院應依職權調查之事項，合先敘明。
二、本件原告主張：
  (一)依公司法第189 條，股東會召集程序或其決議方法違反法令
    時，1個月內訴諸法院撤銷其決議。
  (二)被告啟佳企業有限公司總股權80股，其中原告胡楊三女25股
    ，胡清順25股（胡智能、胡瑞峰、胡榮娟、謝碧綢4 人，每
    人繼承6.25股），胡清福25股（胡中憲、胡啟楨、胡松得、
    胡雪花、胡惠珍5 人，每人繼承5 股），謝廷亮5 股，股東
    會門檻40股。
  (三)被告於民國99年6 月12日所召開之股東會，出席股東雖有謝
    廷亮5 股（謝宗展代理）、胡松得5 股及胡瑞峰6.25股，上
    開出席股東數合計未超過被告公司全部股數之2 分之1， 即
    開股東會40股之門檻，當然流會。因99年6 月12日之股東會
    根本不得決議，但查議事錄，記錄員胡瑞峰不實偽造謂：「
    新任負責人胡瑞峰，由新選負責人全權負責」等語，犯刑法
    第215 條，業務上文書登載不實，造文書罪等語。
  (四)並聲明：撤銷被告於99年6 月12日股東會決議。
三、得心證之理由：
  (一)按解散之公司，於清算範圍內，視為尚未解解散。公司法第
    25條定有明文。又按公司設立登記，經主管機關撤銷者，亦
    為公司解散之原因。公司解散後，尚須經清算程序，了結其
    法律關係，在清算範圍內，視為尚未解散，即在清算完結前
    ，法人之人格於清算之範圍內仍然存續，必待清算完結後，
    公司之人格始歸消滅。最高法院81年度第2 次民事庭會議決
    議參照。本件被告經前臺灣省政府建設廳以74年8 月建三字
    第110503 號 函公告撤銷登記在案，此有經濟部中部辦公室
    100 年4 月27日經中三字第10034747660 號函在卷可稽。揆
    諸前揭說明，被告業經主管機關撤銷公司登記，即進入清算
    程序，惟尚未清算完成，被告法人格仍存續，即具備當事人
    能力，則本件首應審究為被告之法定代理人為何人，即被告
    是否業經合法代理？。
  (二)再按有限公司為資合性質，其股東社員權以自益權為其內容
    ，自得繼承；有限公司之股權為財產權之一種，並非專屬於
    被繼承人本身之權利，公司法復無該項股權不得繼承之規定
    ，其股權自得由繼承人繼承，最高法院63年度台上字第1863
    號判決要旨參照。本件原告主張被告之股東原為胡清順、胡
    清福、原告、謝廷亮等人，總股權共80股，其中股東胡清順
    25股、胡清福25股、原告25股、謝廷亮5 股，而股東胡清順
    及胡清福均已死亡，其中胡清順之繼承人為胡智能、胡瑞峰
    、胡榮娟、謝碧綢，胡清福之繼承人為胡雪花、胡中憲、胡
    啟楨、胡松得、胡惠珍等情，業據原告提出被告之登記事項
    卡及戶籍謄本等件在卷可參，堪信為真實。上開股東變更之
    事實雖未記載於股東名簿，惟此係因被告遭主管機關撤銷登
    記，無法辦理股東名簿變更登記。揆諸前揭說明，上開原始
    股東之繼承人自得繼承被告公司之股權，並為該公司之股東
    ，並得選任被告法定代理人，再徵之原告提出本件訴訟亦未
    爭執上開繼承人股東之資格，是被告公司之股東為原告、謝
    廷亮、胡智能、胡瑞峰、胡榮娟、謝碧綢，胡雪花、胡中憲
    、胡啟楨、胡松得、胡惠珍等人，洵堪認定。
  (三)次按有限公司之清算，依公司法第113條準用第84條第2項前
    段規定，由清算人執行清算事務，有代表公司為訴訟上或訴
    訟外一切行為之權。且「有限公司之清算，以全體股東為清
    算人。但本法或章程另有規定或經股東決議，另選清算人者
    ，不在此限」，公司法第113 條、第79條分別定有明文。另
    按有限公司並無股東會制度，其意思機關為全體股東，且每
    一股東除章程另有規定外，均有一表決權，公司法第102 條
    第1 項定有明文，因此有限公司股東決議不以會議形式進行
    決議為必要，而可以任何方式以取得股東之同意。本件被告
    為有限公司，依法並無設置股東會之必要，其於進入清算程
    序後應由全體股東為清算人，或經股東決議選任清算人，而
    所謂經股東決議另選清算人之要件，法未明定，惟參酌公司
    法第82條但書所定解任清算人之要件為「股東過半數同意」
    ，則選任清算人時，亦應以過半數股東同意選任之。經查，
    本件被告設立時法定代理人為胡清順，然胡清順已於71年8
    月6日死亡，則被告於74年8月遭主管機關撤銷登記後，即進
    入清算程序，嗣後被告股東分別於83年9 月11日選任胡清福
    、91年10月13日選任胡雪花為被告之清算人等情，此有本院
    94年度訴字第1071 號民事判決1件附卷可參。又被告股東分
    別於96年2月3日、99年6 月12日選任胡瑞峰為被告之清算人
    ，其中99年6 月12日之會議中，共有胡松得、胡瑞峰及謝廷
    亮之代理人謝宗展出席，股東胡智能、胡榮娟、胡碧綢、胡
    啟禎、胡雪花等人則委託胡松得或胡瑞峰出席，並均同意選
    任胡瑞峰為被告之法定代理人，此有被告提出之委託書4 份
    在卷可稽，上開股東人數已超過全體股東之半數，則胡瑞峰
    經選任後即為被告之法定代理人，應可肯認，雖99年6 月12
    日之會議經原告提起本件撤銷股東會決議之訴，惟有限公司
    並無股東會存在，其意思機關為全體股東已如前述，則原告
    得否提起撤銷股東會決議之訴，已非無疑。
  (四)本件原告於99年6 月18日提起訴訟時，因未於起訴狀上載明
    被告之法定代理人姓名及其住居所，經本院裁定補正後卻補
    正第三人胡雪花為被告之法定代理人，經本院於99年9 月13
    日以99年度訴字第831 號裁定駁回，原告提起抗告，並於抗
    告程序中補正胡瑞峰為被告之法定代理人，嗣經臺灣高等法
    院臺南分院廢棄原裁定發回本院，惟原告嗣後又將謝碧綢、
    胡瑞峰、胡智能、、胡榮娟、胡雪花、胡惠珍、胡啟楨、胡
    松得、胡中憲、謝廷亮等被告全體股東補正為被告之法定代
    理人（見原告提出之再補正狀，本院卷第6 頁），經本院於
    100年4月19日言詞辯論程序時提示抗告狀予原告，並詢問其
    意見後，確認原告係要以被告之全體股東為被告之法定代理
    人，揆諸前揭規定，自難認被告業經合法代理，又本院及臺
    南高分院裁定均已認定被告法定代理人為胡瑞峰，並有上開
    裁定2 件附卷可參，原告對被告之法定代理人為胡瑞峰之事
    實應自知甚詳，其仍執意以全體股東為被告之法定代理人，
    應認其情形已無法補正，依首開說明，本件原告之訴，於法
    不合，應逕予駁回。
四、訴訟費用負擔之依據：民事訴訟法第78條。
中    華    民    國   100    年    6     月    29    日
                  民事第一庭    法  官  周素秋
上為正本，係照原本作成。
如對本裁定提起抗告，須於裁定送達後10日內向本院提出抗告狀
中    華    民    國   100    年    6     月    29    日
                                書記官  洪浩容